【裁判字號】    90,台上,725
【裁判日期】    900426
【裁判案由】    塗銷抵押權登記
【裁判全文】
最高法院民事裁定                                  九十年度台上字第七二五號
    上  訴  人  乙 ○ ○
    訴訟代理人  李 振 生律師
    被 上訴 人  甲○○○
    訴訟代理人  楊 清 和律師
右當事人間請求塗銷抵押權登記事件，上訴人對於中華民國八十九年十二月五日台灣
高等法院第二審判決（八十九年度上字第一○二三號），提起上訴，本院裁定如左：
    主  文
上訴駁回。
第三審訴訟費用由上訴人負擔。
    理  由
按對於第二審判決上訴，非以其違背法令為理由，不得為之，民事訴訟法第四百六十
七條定有明文。依同法第四百六十八條規定，判決不適用法規或適用不當者，為違背
法令。而判決有同法第四百六十九條所列各款情形之一者，為當然違背法令。是當事
人提起上訴，如依民事訴訟法第四百六十八條規定，以第二審判決有不適用法規或適
用法規不當為理由時，其上訴狀或理由書應有具體之指摘，並揭示該法規之條項或其
內容。若係成文法以外之法則，應揭示該法則之旨趣。倘為司法院解釋、或本院之判
例，則應揭示該判解之字號或其內容。如以民事訴訟法第四百六十九條所列各款情形
為理由時，其上訴狀或理由書，應揭示合於該條款之事實。上訴狀或理由書如未依此
項方法表明者，或其所表明者，顯與上開法條規定之情形不相合時，即難認為已對第
二審判決之違背法令有具體之指摘，其上訴自難認為合法。本件上訴人對第二審判決
提起上訴，核其上訴理由略稱：原審採信證人陳梁粧、陳育志、陳麗珠不實之證詞；
又被上訴人於未受償前返還支票，另伊之身分證、印章遭劉黃梅枝盜用，原審認定伊
授權劉黃梅枝借款及設定系爭抵押權，違反證據法則、經驗法則云云，無非係就原審
取捨證據、認定事實之職權行使所論斷：上訴人為劉黃梅枝之配偶，不爭執劉黃梅枝
持以辦理系爭抵押權之印鑑章、身分證、土地及建物所有權狀均為真正，且未能就其
所稱係遭盜用之事實加以舉證，而證人陳梁粧、陳育志、陳麗珠之證詞或不盡相符，
乃因時隔逾四年記憶誤差所致。又上訴人於第一審自承伊收到被上訴人於八十五年十
月二十四日催告其清償借款之存證信函；且於系爭抵押權設定後，再以系爭不動產為
劉黃梅枝設定第三順位抵押權予訴外人溫志成。益證上訴人授權劉黃梅枝辦理系爭借
款及設定系爭抵押權等情，指摘其為不當，而未具體表明究有如何合於不適用法規、
適用法規不當、或民事訴訟法第四百六十九條所列各款之事實，難認對該判決之如何
違背法令已有具體之指摘。依首揭說明，應認其上訴為不合法。
據上論結，本件上訴為不合法。依民事訴訟法第四百八十一條、第四百四十四條第一
項、第九十五條、第七十八條，裁定如主文。
中      華      民      國     九十     年      四      月    二十六    日
                              最高法院民事第七庭
                                  審判長法官  徐  璧  湖
                                        法官  朱  建  男
                                        法官  曾  煌  圳
                                        法官  李  慧  兒
                                        法官  高  孟  焄
      右正本證明與原本無異
                                              書  記  官
中      華      民      國     九十     年      五      月      八      日


司法院資訊處製作；財團法人民間司法改革基金會備份。
